臺灣高雄地方法院民事裁定　　　　　　　 110年度法字第69號
聲　請　人　陳　傑（財團法人高雄市陳韜教育基金會董事長）



上列聲請人聲請變更捐助章程事件，本院裁定如下：
    主  文
財團法人高雄市陳韜教育基金會捐助章程第1 、5 、6 、7 、8
、9 、10、12、13、14條，准予變更如附表所示。
聲請程序費用由聲請人負擔。
    理  由
一、聲請意旨略以：財團法人高雄市陳韜教育基金會於民國93年
    12月30日經高雄市政府教育局核准設立，並經本院登記處於
    94年1 月13日登記（登記簿第14冊第101 頁第863 號），發
    給法人登記證書。茲因該財團法人分別於109 年11月29日、
    110 年3 月7 日召開第5 屆第9 次及第6 屆第1 次董事會議
    ，決議修正捐助章程第1 、5 、6 、7 、8 、9 、10、12、
    13、14條（詳如附表所示），聲請人為該財團法人之董事長
    ，爰依法聲請裁定准予變更等語。
二、按財團之組織及其管理方法，由捐助人以捐助章程或遺囑定
    之。捐助章程或遺囑所定之組織不完全，或重要之管理方法
    不具備者，法院得因主管機關、檢察官或利害關係人之聲請
    ，為必要之處分。為維持財團之目的或保存其財產，法院得
    因捐助人、董事、主管機關、檢察官或利害關係人之聲請，
    變更其組織。民法第62條、第63條分別定有明文。
三、本件聲請人主張之事實，業據其提出法人登記證書、董事會
    議紀錄、捐助章程及修正條文對照表等件為證。且經本院依
    非訟事件法第62條前段規定，徵詢主管機關高雄市政府教育
    局之意見，據其函復略謂：本件變更捐助章程，業經其以11
    0 年5 月17日高市教社字第11033427000 號函許可在案等語
    ，有該局110 年9 月9 日高市教社字第11036441500 號函及
    所附上開許可函在卷足憑。查財團法人高雄市陳韜教育基金
    會此次修正捐助章程第1 、5 、6 、7 、8 、9 、10、12、
    13、14條，其中第1 條組織依據增列財團法人法；第5 、6
    、7 、8 、9 、10條修正董事會之職權、召集方法及董事之
    資格、任期、改選等事項，將董事會之職權擴及於變更章程
    、不動產處分或設定負擔、合併之擬議，並增加部分董事應
    具備相關專長或工作經驗等限制；第12、13、14條則調整財
    產之運用方法，堪認現行捐助章程確有組織不完全及重要之
    管理方法不具備之情形，而得聲請法院為必要之處分。又上
    開修正後條文與財團法人之立法精神並無違背，亦與民法有
    關法人之規定不相牴觸，聲請人為該財團法人之董事長，其
    聲請裁定准予變更，於法洵無不合，應予准許。
四、依非訟事件法第21條第1 項前段，裁定如主文。
中    華    民    國   110    年    9     月    11    日
                  民事第二庭    法  官  林婕妤
以上正本係照原本作成。
如對本裁定抗告須於裁定送達後10日內向本院提出抗告狀，並繳
納裁判費新台幣1,000元。
中    華    民    國   110    年    9     月    11    日
                                書記官  林君燕
附表：
┌────┬───────────┬───────────┐
│條文    │修正前條文            │修正後條文            │
├────┼───────────┼───────────┤
│第一條  │本基金會依照民法暨「高│本基金會依照財團法人法│
│        │雄市教育事務財團法人設│、民法及有關法令規定組│
│        │立許可及監督準則」組織│織之，定名為「財團法人│
│        │之，定名為「財團法人高│高雄市陳韜教育基金會」│
│        │雄市陳韜教育基金會」（│（以下簡稱本會）。    │
│        │以下簡稱本會）。      │                      │
├────┼───────────┼───────────┤
│第五條  │本會設董事會管理之，董│本會設董事會管理之，董│
│        │事會職權如下：        │事會職權如下：        │
│        │一、基金之籌集、管理及│一、經費之籌措與財產之│
│        │    運用。            │    管理及運用。      │
│        │二、業務計畫之審核及推│二、董事之改選及解任。│
│        │    行。              │三、董事長之推選及解任│
│        │三、內部組織之制定及管│    。                │
│        │    理。              │四、內部組織之訂定及管│
│        │四、獎助案件的處理與有│    理。              │
│        │    關辦法之訂定。    │五、獎助案件的處理與有│
│        │五、年度收支預算及決算│    關辦法之訂定。    │
│        │    之審定。          │六、工作計晝之研訂及推│
│        │六、董事會之改選（聘）│    動。              │
│        │    及解聘。          │七、年度預算及決算之審│
│        │七、其他重要事項之處理│    定。              │
│        │    。                │八、捐助章程變更之擬議│
│        │                      │    。                │
│        │                      │九、不動產處分或設定負│
│        │                      │    擔之擬議。        │
│        │                      │十、合併之擬議。      │
│        │                      │十一、其他捐助章程規定│
│        │                      │      事項之擬議或決議│
│        │                      │      。              │
├────┼───────────┼───────────┤
│第六條  │本會董事會由董事七至九│本會董事會由董事七至九│
│        │人組成。第一屆董事由原│人組成。第一屆董事由原│
│        │捐助人陳韜選聘之，第二│始捐助人陳韜選聘之，第│
│        │屆以後董事由前一屆董事│二屆以後之董事由前一屆│
│        │會選聘之。董事均為無給│董事會選聘之。董事均為│
│        │職，但可酌支董事參加董│無給職。              │
│        │事會之交通費用。      │本會董事，其總人數五分│
│        │                      │之一以上應具有與設立目│
│        │                      │的相關之專長或工作經驗│
│        │                      │。                    │
│        │                      │本會董事相互間有配偶或│
│        │                      │三親等內親屬之關係者，│
│        │                      │不得超過總人數三分之一│
│        │                      │。                    │
├────┼───────────┼───────────┤
│第七條  │本會董事任期每屆三年，│本會董事任期每屆三年，│
│        │連選得連任，董事在任期│連選得連任，惟期滿連任│
│        │因故出缺，董事會得另行│之董事，不得逾改選總人│
│        │選聘適當人員補足原任期│數五分之四。董事在任期│
│        │。每屆董事任期屆滿前一│中因故出缺，董事會得另│
│        │個月，董事會應召集會議│行選聘適當人員補足原任│
│        │，改選聘下屆董事，新舊│期。董事任期屆滿前一個│
│        │任董事，應按期辦理交接│月，董事會應召集會議，│
│        │。                    │改選（聘）下屆董事。新│
│        │                      │舊任董事並應按期辦理交│
│        │                      │接。                  │
├────┼───────────┼───────────┤
│第八條  │本會董事互選一人為董事│本會董事互選一人為董事│
│        │長，綜理會務，對外代表│長，連選得連任，董事長│
│        │本會。                │對內為董事會主席，對外│
│        │本會可設置執行長一名協│代表本會。董事長請假、│
│        │助執行日常會務行政，執│因故或依法不能行使職權│
│        │行長由董事長提名，經董│時，由董事長指定董事一│
│        │事會同意後採一年至三年│人代理之；董事長未指定│
│        │之聘書聘任，並可續聘。│或無法指定代理人者，由│
│        │本會若因業務需要時，得│董事互推一人代理之。  │
│        │設置會務工作人員若干名│                      │
│        │，由執行長提名，經董事│                      │
│        │長核定後聘任之，並報請│                      │
│        │董事會核備，其編制與職│                      │
│        │掌另訂。              │                      │
├────┼───────────┼───────────┤
│第九條  │本會董事會每年至少開會│本會董事會議由董事長召│
│        │二次，必要時得召開臨時│集並任主席，每半年至少│
│        │會議。                │開會一次。須有過半數董│
│        │董事長未依規定召集，經│事出席始得開會，對於議│
│        │現任董事三分之一以上以│案之表決，以出席董事過│
│        │書面提出會議目的及召集│半數同意行之。        │
│        │理由請求召集董事會議時│董事應親自出席會議，不│
│        │，董事長應自受請求日起│能出席時，得以書面委託│
│        │十日內召集之。逾期不為│其他董事代理出席，受託│
│        │召集之通知，得由請求之│代理出席之董事，以受一│
│        │董事經報高雄市教育局之│人委託為限，且其人數不│
│        │許可，自行召集之。    │得逾董事總人數三分之一│
│        │會議由董事長召集並任主│。                    │
│        │席，須有過半數董事出席│董事長未依規定召集會議│
│        │始得開會。對議案之表決│，經現任董事總人數三分│
│        │，以出席董事過半數同意│之一以上以書面提出會議│
│        │行之。但下列重要事項之│目的及召集理由，請求召│
│        │決議應有三分之二以上董│集董事會議時，董事長應│
│        │事之出席，以董事總額過│自受請求之日起十日內召│
│        │半數之同意並經高雄市教│集之。屆期不為召集之通│
│        │育局准許後行之：      │知，得由請求之董事報經│
│        │一、章程變更之擬議，如│主管機關許可後，自行召│
│        │    有民法第六十二條或│集之。                │
│        │    第六十三條情形並應│下列重要事項之決議應有│
│        │    經過法院為必要處分│三分之二以上董事之出席│
│        │    。                │，以出席董事過半數之同│
│        │二、不動產處分或設定負│意並經主管機關許可後行│
│        │    擔之擬議。        │之：                  │
│        │三、董事長及董事之選聘│一、章程變更之擬議。如│
│        │    及解聘。          │    有民法第六十二條、│
│        │四、法人擬解散之決定。│    第六十三條情形並應│
│        │    前一、二、三及四項│    經過法院為必要處分│
│        │    重要事項之討論，應│    。                │
│        │    於會議十日前，將開│二、基金之動用。      │
│        │    會通知及議程以郵局│三、以基金填補短絀。  │
│        │    雙掛號送達各董事，│四、不動產之處分或設定│
│        │    並依規定報請高雄市│    負擔。            │
│        │    教育局派員列席指導│五、董事及董事長之選任│
│        │    。會後並將董事會議│    及解任。          │
│        │    紀錄呈報高雄市教育│六、解散之擬議。      │
│        │    局。              │合併事項之決議應依財團│
│        │董事應親自出席董事會議│法人法第三十四條第一項│
│        │，無法親自出席，得書面│規定辦理。            │
│        │委託他人代理；出席人員│前二項之議案，應於會議│
│        │以接受一人委託為限，且│十日前，將議程通知全體│
│        │委託比率以不超過董事出│董事及主管機關，並不得│
│        │席人數二分之一（含）為│以臨時動議提出。      │
│        │限，如有第三項所討論之│                      │
│        │重要事項，不得委託代理│                      │
│        │出席。                │                      │
├────┼───────────┼───────────┤
│第十條  │本會以每年一月一日至十│本會以每年一月一日至十│
│        │二月三十一日為業務及會│二月三十一日為業務及會│
│        │計年度，每年四月底以前│計年度，董事會應依有關│
│        │，董事會應審定下列事項│法令規定辦理下列事項：│
│        │，函報高雄市教育局備查│一、審定當年度工作計畫│
│        │：                    │    及經費預算，於年度│
│        │一、上年度工作報告及經│    開始後一個月內，送│
│        │    費收支決算。      │    主管機關備查。    │
│        │二、本年度工作計畫及經│二、審定前一年度工作報│
│        │    費收支預算。      │    告及財務報表，於年│
│        │三、財產清冊（含有關憑│    度結束後五個月內，│
│        │    據影本）。        │    送主管機關備查。  │
├────┼───────────┼───────────┤
│第十二條│本會辦理各項業務所需之│本會應以捐助財產孳息及│
│        │經費，以支用基金孽息及│設立登記後之各項所得，│
│        │法人成立後所得捐贈為原│辦理符合設立目的及捐助│
│        │則。經法院登記之財產總│章程所定之業務，不得有│
│        │額之管理使用，受高雄市│分配盈餘之行為。      │
│        │教育局之監督；其管理使│本會財產之保管及運用，│
│        │用方式如下：          │應依規定辦理並以法人名│
│        │一、存放金融機構。    │義為之，不得存放或借貸│
│        │二、購買公債及短期票券│與董事、其他個人或非金│
│        │    。                │融機構，並受主管機關之│
│        │三、購置自用之不動產。│監督。                │
│        │四、於安全可靠之原則下│                      │
│        │    ，經董事會同意在財│                      │
│        │    產總額二分之一額度│                      │
│        │    內，轉為有助增加財│                      │
│        │    源之投資。依前項第│                      │
│        │    三款、第四款使用財│                      │
│        │    產時，不含高雄市教│                      │
│        │    育局所定最低設立基│                      │
│        │    金之現金總額。    │                      │
│        │本會之財產不得存放或貸│                      │
│        │與董事、其他個人或非金│                      │
│        │融機構。              │                      │
├────┼───────────┼───────────┤
│第十三條│本會由於業務需要或其他│本會由於業務需要或其他│
│        │因素，變更董事、財產及│因素，變更法人許可事項│
│        │其它重要事項，均須經董│，均須經董事會通過，函│
│        │事會通過，函報高雄市教│報主管機關許可，並向法│
│        │育局許可，並向法院辦理│院辦理法人變更登記。  │
│        │變更登記。            │                      │
├────┼───────────┼───────────┤
│第十四條│本會係永久性質，於解散│本會係永久性質，若經董│
│        │或撤銷許可時，經依法清│事會決議解散或主管機關│
│        │算後之賸餘財產，不得歸│撤銷或廢止許可，應依規│
│        │屬任何自然人或營利團體│定辦理清算，清算後賸餘│
│        │，應歸屬事務所（高雄市│財產，不得歸屬任何自然│
│        │）所在地之地方自治團體│人或以營利為目的之法人│
│        │。                    │或團體，應歸屬於本會所│
│        │                      │在地之地方自治團體。  │
└────┴───────────┴───────────┘